臺灣臺南地方法院刑事判決
109年度訴字第967號
公  訴  人  臺灣臺南地方檢察署檢察官
被      告  顏嘉星


上列被告因家暴傷害等案件，經檢察官提起公訴（108年度營偵
字第1726號），本院判決如下：
    主  文
丁○○犯傷害罪，累犯，處拘役肆拾日，如易科罰金，以新臺幣壹
仟元折算壹日。又犯毀損他人物品罪，累犯，處拘役貳拾日，如
易科罰金，以新臺幣壹仟元折算壹日。應執行拘役伍拾日，如易
科罰金，以新臺幣壹仟元折算壹日。
    事  實
一、丁○○與戊○○為叔姪關係，戊○○為丙○○之父，丁○○與戊○○、丙○○為家庭暴力防治法第2條第4款之家庭成員關係。丁○○前因
    公共危險案件，經本院以107年度交簡字第2357號判決處有
    期徒刑2月確定，易服社會勞動未履行完畢，而於民國108年
    7月21日徒刑執行完畢，詎猶不知悔改，於108年8月10日14
    時20分許，在戊○○位於臺南市○○區○○里○○0號住處，因欲與
    戊○○飲酒，遭戊○○拒絕，竟基於傷害他人身體之犯意，徒手
    傷害戊○○手臂，致戊○○受有右前臂擦挫傷之傷害。復又於同
    日14時20分許至18時45分許間，基於毀損之犯意，接續以酒
    瓶、球棒、石頭等物砸毀戊○○住處多處玻璃及丙○○所有之車
    牌號碼0000-00號自用小客車之後擋風玻璃，致生損害於戊○○、丙○○。嗣經戊○○、丙○○報警處理，而循線查悉上情。
二、案經戊○○、丙○○訴請臺南市政府警察局新營分局報請臺灣臺
    南地方檢察署檢察官偵查起訴。
    理  由
壹、程序方面：
一、按被告以外之人於審判外之陳述，雖不符刑事訴訟法第159
    條之1至之4規定，而經當事人於審判程序同意作為證據，法
    院審酌該言詞陳述或書面陳述作成時之情況，認為適當者，
    亦得為證據。又當事人、代理人或辯護人於法院調查證據時
    ，知有同法第159條第1項不得為證據之情形，而未於言詞辯
    論終結前聲明異議者，視為有前項之同意，刑事訴訟法第15
    9條之5定有明文。查，本件下列引用之被告以外之人於審判
    外之陳述，被告丁○○表示同意有證據能力（見本院卷第185
    頁），檢察官迄至言詞辯論終結前亦均未聲明異議，本院審
    酌上開證據資料製作時之情況，無不當取供及證明力明顯過
    低之瑕疵，認以之作為證據應屬適當，故揆諸前開規定，認
    前揭證據資料應有證據能力。
二、其餘本判決引用之非供述證據，均與本案犯罪待證事實具有
    證據關聯性，且無證據證明有何違法取證之情事，並經本院
    於審理期日依法踐行調查證據程序，亦得為本案之證據使用
    ，合先敘明。
貳、實體方面：
一、訊據被告固坦承有於揭時、地，持木棍砸毀嬸嬸房間小塊玻
    璃，也有丟空的玻璃酒瓶發洩情緒之事實，惟矢口否認有何
    傷害告訴人戊○○、以酒瓶、球棒、石頭等物砸毀告訴人戊○○
    住處多處玻璃及告訴人丙○○所有前揭自小客車之後擋風玻璃
    ，辯稱：伊沒有打戊○○，因戊○○拿棍子要打伊，伊阻擋他的
    棍子而一起倒在地上，其僅係防衛；伊也沒有毀損告訴人戊○○住處其他位置的玻璃，伊丟空酒瓶並沒有丟到任何物品或
    車子云云。經查：
  ㈠上揭事實，業據證人證述如下：
    ⒈證人即告訴人戊○○於警詢時證稱：「(於何時？何地？與姪
      子丁○○因酒後拉扯受傷並毁損房子？)我於108年8月10日1
      4時20分許至15時左右，在鹽水區三和里田寮7號家中，與
      姪仔丁○○共同分享一瓶保力達後，我就跟姪子（丁○○）說
      我不想再喝了，雙方就發生拉扯，後就毀損屋内物品及破
      壞窗戶玻璃。」等語（見警卷第6-7頁）。於本院審理中
      證稱：「（陳燕雪說她有看到被告抓住你的手，你的手因
      為這樣受傷，有何意見？是否實在？）是。（傷害案，當
      天發生情形？）我下班後就在那裡喝酒，被告邀我就過去
      我們那邊。（你那時候在哪裡？）我在我們這邊。（提示
      偵卷第51頁現場圖，這是你畫的？）對，我們是住在這邊
      。（那天你在哪裡？）A裡面。我那天下班拿一瓶保力達
      在那邊喝，被告說「叔叔要不要請我喝」，我說「好」，
      之後他又拿三罐啤酒找我喝，我說我不要了，我說你的菜
      端回去，他不要端回去，之後就吵架了，他就拉我。（被
      告就進來你房間裡面即A的地方？）對，還另外叫一個小
      姐拿三罐啤酒，我就不要喝。（被告就進來你住的地方即
      A的地方抓你？）對。（所以你的手就受傷？）是，他推
      我一下算是撞到牆邊。（你是哪一隻手受傷？）右手。（
      所以被告傷害你時，乙○○是否沒有看到？）她沒有看到。
      （提示警卷第15-16頁現場照片，第15頁下方照片及第16
      頁照片、第18頁左方照片，這些東西你說是誰弄壞的？）
      被告。（這件事情後，被告有無再繼續去你們家鬧？）有
      ，就砸東西或砸石頭到我家。（提示本院卷第207頁，你
      當天是否有去柳營奇美醫院掛急診？）對。（這是當天醫
      院幫你照相的？）對。（這是你的右手？）對，右手都瘀
      青還有脫皮。（你右手受傷是因為被告推你去旁邊？）對
      ，他推我讓我的右手去撞到牆邊。（那天你原本跟被告喝
      酒？）原本我一個人喝，之後他就說「叔叔要請我嗎？」
      ，我說「好」，這瓶喝一喝就好了，他另外叫一個小姐拿
      三罐啤酒，我不要喝，之後就起衝突。（起衝突之後，你
      有無與你小女兒瑞香（音譯）打被告？）我小女兒沒有打
      被告，她是看到被告打我要來維護我，就換成她要打他。
      （你說你小女兒看到被告打你，她要維護你，就拿棍子去
      打被告？）她就追被告追到活動中心那邊。（被告後來是
      否因為生氣才拿酒瓶亂丟？）接著就亂砸。（接著就亂砸
      是什麼意思？）就是後來他把酒瓶一層一層拿下來。（要
      做什麼？）砸我那邊的東西。（被告拿酒瓶去丟丙○○的車
      是何時？）就用酒瓶砸我們的房門跟砸她的車，被告有拿
      東西敲窗戶。」等語（見本院卷第253-259頁）。根據證
      人戊○○之證述，堪認被告於前揭時、地，確因飲酒與證人
      戊○○發生爭執及肢體拉扯衝突，並致證人戊○○因此受傷，
      被告嗣並持酒瓶砸毀告訴人之財物。
    ⒉證人即告訴人丙○○於警詢時證稱：「(於何時何地發現自小
      客8859-D8遭人毁損？)我於108年8月10日17時10分許，鹽
      水區鹽水區三和里田寮7號旁發現遭堂哥丁○○拿酒瓶毁損
      。(被毁損之自小客8859-D8是何人所有？)為我所有。(你
      是否知道何人所為？)當時我在現場看見堂哥丁○○拿酒瓶
      毀損（向我車輛丟擲）自小客8859-D8後車窗，致我所有8
      859-D8後車窗破損。」等語（見警卷第9-10頁）。於偵查
      中證稱：「(丁○○毀損你何物？如何毁損？)他是毁損我車
      號0000-00汽車的後擋風玻璃，丁○○當時是持啤酒瓶丟我
      停放靜止中的汽車。(你當時是否在場見到丁○○毀損你的
      車輛？)我當時有在場。」等語（見偵卷第45頁）。
    ⒊又證人即告訴人戊○○之妻陳燕雪於警詢中證稱：「(108年8
      月10日下午4點到5點30分之間，是否在台南市○○區○○里○○
      0號？)是。該處是戊○○跟我的住處，我跟戊○○是夫妻。丙○○是我女兒，丙○○沒有住在田寮7號。(上開時地有無看到
      丁○○在場？)當時丁○○也在場，丁○○在丟酒瓶，有丟到丙○○開回來的汽車後方擋風玻璃，擋風玻璃因此碎裂。(當天
      你們何時就在現場？)我下午3點多就在田寮7號看到丁○○
      砸空酒瓶，當日我整天都在家，當日丁○○是在他家喝酒，
      喝完就開始拿酒瓶砸我家跟丙○○的汽車。我沒有看到丁○○
      在我家喝酒，我知道丁○○有在他家喝酒。【（提示警卷13
      頁照片）照片中汽車後方擋風玻璃為何破掉？】是當日丁○○以酒瓶砸的，照片内車内有一支酒瓶，就是丁○○丟的，
      丁○○就是以該酒瓶砸破汽車玻璃後，酒瓶才掉落在汽車内
      ，我當時在現場有看到。(丁○○拿酒瓶砸房子跟丙○○的汽
      車是否在密接的時間？)是。如楊○慈所述，當時丁○○是一
      直砸。(當日有無見到丁○○、戊○○發生肢體接觸或衝突？)
      我有看到丁○○有抓住戊○○的手，戊○○的手因此有受傷，這
      件事是發生在丁○○開始連續砸房子跟砸車之前。」等語（
      見偵卷第119-122頁）。
    ⒋證人即告訴人丙○○之女楊○慈（未滿18歲，真實姓名年籍詳
      卷）於警詢中證稱：「(108年8月10日下午4點到5點30分
      之間，是否在台南市○○區○○里○○0號？)是。當時我與媽媽
      丙○○及2個弟弟回外婆家，由丙○○開車帶我們3個小孩回去
      ，丙○○所駕駛的汽車車號是0000-00。(上開時地有無看到
      丁○○在場？)當時丁○○有在場，丁○○在砸酒瓶，有砸到陳
      燕雪家的屋頂、窗戶及門、丙○○的車後方擋風玻璃及汽車
      右後燈的部分。(當天你們何時就在現場？)我大概當日上
      午10、11點就到陳燕雪住處，我沒有看到丁○○在陳燕雪住
      處喝酒，我知道丁○○是在他家喝酒，不知為何氣上來就開
      始砸酒瓶。【（提示警卷15頁下方照片、16頁窗戶玻璃、
      18頁下方窗戶玻璃、偵卷編號C到G照片）知否照片内玻璃
      是誰砸的？】偵卷編號C照片是丁○○砸壞的，而且我當時
      有錄影，其餘部分我有看到丁○○砸壞，當時錄影是錄到丁○○對房子砸酒瓶，沒有直接拍到丁○○以酒瓶直接砸窗戶。
      警卷15頁下方照片中間的門雖然可以開，但是很少開啟，
      目前因為窗戶破損，就將該門黏起來不再開啟，當日丁○○
      有將該門上的玻璃弄破，但是沒有導致該門不能開啟。【
      （提示警卷13頁照片）照片中汽車後方擋風玻璃為何破掉
      ？】當時丁○○是以3瓶酒瓶往汽車方向砸，第一瓶砸到地
      上，第二瓶有砸中汽車玻璃，玻璃因而破掉，酒瓶就飛進
      汽車内，第三瓶酒瓶砸到汽車凹陷處即13頁上方照片由丙○○圈起來的地方，第三瓶酒瓶也有弄壞車燈。(畫面中丟
      擲物品的人是誰？)是丁○○。我當時在現場，丁○○當時有
      拿酒瓶砸房子，再砸丙○○的汽車，之後又去砸房子。(丁○○拿酒瓶砸房子跟丙○○的汽車是否在密接的時間？)是。他
      就是在一段時間内一直連續砸。」等語（見偵卷第119-12
      1頁）。
  ㈡根據證人戊○○及陳燕雪之證述，被告確有因口角而與戊○○發
    生肢體衝突之情形。又證人戊○○確因被告上開行為致受有右
    前臂擦挫傷之傷害，有奇美醫療財團法人柳營奇美醫院診斷
    證明書1紙、109年11月27日（109）奇柳醫字第1732號函暨
    所附病歷資料及傷勢照片1份在卷可佐（見警卷第12頁、本
    院卷第199-223頁），足認證人戊○○指訴遭被告傷害乙節，
    應屬可信。
  ㈢再根據上開證人戊○○、丙○○、陳燕雪、楊○慈所述，渠等均一
    致證稱有目擊被告以酒瓶、木棒、石頭等物砸毀告訴人戊○○
    住處多處玻璃及告訴人丙○○所有之自小客車後擋風玻璃之情
    形。且觀之告訴人丙○○所有之自小客車照片，確有酒瓶1只
    掉落於自小客車車內，有該現場照片在卷可稽（見警卷第13
    頁）；另亦有被告持木棍敲擊告訴人住處玻璃、被告持酒瓶
    之錄影畫面截圖及錄影畫面檔案光碟，及告訴人住處玻璃破
    損之照片在卷可憑（見警卷第13-18頁、偵卷第59-67頁）。
    被告前揭時、地，毀損告訴人2人財物之行為，堪可認定。
    被告前揭所辯，核係卸責之詞，不足採信。
  ㈣至被告雖辯以因證人戊○○拿棍子要打伊，伊阻擋他的棍子而
    一起倒在地上，其僅係防衛云云，並提出其母乙○○為證。惟
    觀證人乙○○於本院審理中之證述，其證述因聽見爭吵聲起床
    查看，聽到告訴人喊說「香仔香仔，棍子拿來打」，走過去
    看到戊○○女兒香仔拿一支棍子朝被告的頭跟身體一直打，被
    告與告訴人戊○○2人因為吵架都倒在外面的地上，伊走過去
    看到戊○○的女兒拿棍子打被告，伊並不知道其2人何因發生
    爭吵衝突等語（見本院卷第248-252頁）。證人乙○○上開證
    述核與被告供述因遭證人戊○○持棍子毆打，為阻擋而一起倒
    地等語，並不相符，被告所辯其所為係防衛行為云云，即難
    採信。且依證人乙○○之證述，其並未全程在場目擊，是其證
    述自難採為有利被告之認定。
  ㈤綜上，本件事證明確，被告所為上開傷害、毀損犯行，洵堪
    認定，應依法論科。
三、論罪科刑：
  ㈠核被告所為，係犯刑法第277條第1項傷害罪、第354條毀損罪
    。再家庭暴力防治法所稱「家庭暴力」者，謂家庭成員間實
    施身體、精神或經濟上之騷擾、控制、脅迫或其他不法侵害
    之行為；所稱「家庭暴力罪」者，係指家庭成員間故意實施
    家庭暴力行為而成立其他法律所規定之犯罪，家庭暴力防治
    法第2條第1款、第2款分別定有明文。查，被告與告訴人戊○○、丙○○具有家庭暴力防治法第3條第4款所規定之家庭成員
    關係。被告所為前揭傷害、毀損犯行，雖屬家庭暴力防治法
    第2條第2款之家庭暴力罪，惟因家庭暴力防治法就此部分並
    無刑罰規定，應依刑法規定論處即可。被告砸毀告訴人戊○○
    住處多處玻璃、告訴人丙○○所有自小客車後擋風玻璃之行為
    ，均係於密切接近之時間實施，且各行為之獨立性極為薄弱
    ，難以強行分開，在主觀上顯係基於同一之犯意，接續施行
    ，應認屬接續犯。又被告以一接續毀損行為，毀損告訴人2
    人之財物，侵害不同人法益，為同種想像競合犯，從重論以
    一罪。被告所犯上開傷害、毀損2罪，犯意各別，行為互殊
    ，應予分論併罰。被告前因公共危險案件，經本院以107年
    度交簡字第2357號判決應執行有期徒刑2月確定，於108年7
    月21日執行完畢等情，有臺灣高等法院被告前案紀錄表在卷
    可參，其於受徒刑之執行完畢後，5年以內故意再犯本案有
    期徒刑以上之各罪，為累犯，且本案並無司法院釋字第775
    號解釋之解釋文及理由意旨所述，應量處最低法定刑，又無
    法適用刑法第59條規定減輕之情形，故被告本案犯行，均應
    依刑法第47條第1項規定，加重其刑。
  ㈡爰審酌被告與告訴人2人均為家庭成員關係，本應互相尊重，
    被告不思以理性與人溝通，僅因細故，竟出手毆打告訴人戊○○致其受傷，並恣意破壞告訴人戊○○及丙○○之財物，顯見漠
    視他人身體及財產法益，所為徒增社會暴戾之氣，誠不可取
    ，兼衡其素行、高職畢業之智識程度、目前待業中、未婚、
    無子女、無需扶養其他人，犯罪後僅坦承部分犯行，難認有
    何悔意，迄未與告訴人2人達成和解或取得告訴人等之諒解
    等一切情狀，分別量處如主文所示之刑，並定其應執行之刑
    ，並就宣告刑及執行刑均諭知易科罰金之折算標準。
四、沒收：被告持以犯本件毀損之酒瓶、球棒、石頭等物，固為
    被告犯罪所用之物，惟未據扣案，亦無證據證明為被告所有
    ，且非屬違禁物，因價值低微而欠缺刑法上重要性，爰不予
    宣告沒收，併予說明。
據上論斷，應依刑事訴訟法第299 條第1 項前段，判決如主文。
本案經檢察官吳惠娟起公訴，檢察官甲○○到庭執行職務。
中　　華　　民　　國　　110 　年　　1 　　月　　7 　　日
　　　　　　　　　刑事第一庭  審判長法　官　林臻嫻
　　　　　　　　　                  法  官  陳  薇
　　　　　　　　　                  法  官  高俊珊
以上正本證明與原本無異。
如不服本判決應於收受本判決後20日內向本院提出上訴書狀，並
應敘述具體理由。其未敘述上訴理由者，應於上訴期間屆滿後20
日內向本院補提理由書狀（均須按他造當事人之人數附繕本）「
切勿逕送上級法院」。 
　　　　　　　　　　　　　　　　　  書記官  施茜雯
中　　華　　民　　國　　110 　年　　1 　　月　　7 　　日

附錄本案論罪科刑法條全文：
中華民國刑法第277條
傷害人之身體或健康者，處5年以下有期徒刑、拘役或50萬元以
下罰金。
犯前項之罪，因而致人於死者，處無期徒刑或7年以上有期徒刑
；致重傷者，處3年以上10年以下有期徒刑。

中華民國刑法第354條
毀棄、損壞前二條以外之他人之物或致令不堪用，足以生損害於
公眾或他人者，處2年以下有期徒刑、拘役或1萬5千元以下罰金
。